臺灣嘉義地方法院刑事判決
110年度訴字第468號
公  訴  人  臺灣嘉義地方檢察署檢察官
被      告  蘇坤河


上列被告因違反廢棄物清理法案件，經檢察官提起公訴（110年
度偵字第6892號），被告就被訴事實為有罪之陳述，本院合議庭
裁定由受命法官進行簡式審判程序，判決如下：
    主  文
蘇坤河共同犯廢棄物清理法第四十六條第四款之非法清除、處理
廢棄物罪，處有期徒刑壹年。緩刑貳年，並應於本案判決確定之
日起壹年內，向檢察官指定之政府機關、政府機構、行政法人、
社區或其他符合公益目的之機構或團體，提供壹佰貳拾小時之義
務勞務，及接受法治教育課程捌小時。緩刑期間付保護管束。
扣案之IPhone壹支(含SIM卡壹枚)沒收。
未扣案之犯罪所得新臺幣貳仟伍佰元沒收之，於全部或一部不能
沒收或不宜執行沒收時，追徵其價額。
    犯 罪 事 實
一、蘇坤河未領有廢棄物清除、處理許可文件，不得從事廢棄物
    之清除、處理，竟受僱於吳永義（警方另行偵辦），與同樣
    未領有廢棄物清除、處理許可文件之吳永義共同基於違反廢
    棄物清理法之犯意聯絡，以新臺幣（下同）2,500元之代價
    ，依吳永義之指示，自民國110年7月23日8時許起至同年月2
    5日11時35分許為警查獲止，在嘉義縣○○鄉○○村○○0○0號西拉
    雅遊客中心大客車停車場，將堆置在該處之一般事業廢棄物
    廢濾網（太空包裝），以車牌號碼00-0000號自用小貨車，
    載運至中埔鄉深坑村內灣4號澐水溪旁之河川地（中埔鄉深
    坑村深坑段58地號）堆置，嗣於110年7月25日11時35分許，
    為巡邏員警在中埔鄉深坑村內灣4號澐水溪旁當場查獲蘇坤
    河堆置廢棄物，經清查現場已堆置43包，尚有9包在西拉雅
    遊客中心大客車停車場，1包在車牌號碼00-0000號自用小貨
    車上，而從事廢棄物之清除、處理業務。
二、案經嘉義縣警察局中埔分局報告報告臺灣嘉義地方檢察署檢
    察官偵查起訴。　　
    理  由
一、本件被告涉犯之罪，均非死刑、無期徒刑、最輕本刑為3年
    以上有期徒刑之罪或高等法院管轄第一審案件。本院行準備
    程序中，被告就被訴事實為有罪之陳述（見本院卷第54頁、
    第61頁），經告知簡式審判程序之旨，並聽取檢察官及被告
    之意見後，爰依刑事訴訟法第273條之1第1項裁定由受命法
    官獨任進行簡式審判程序。
二、上揭犯罪事實，業據被告於警偵及本院審理中均坦承不諱（
    見警卷第1頁至第9頁、偵卷第31頁至第41頁、本院卷第54頁
    、第61頁），核與證人吳永義於警詢中證稱相符(見偵卷第7
    1頁至第91頁)，此外復有環保局稽查紀錄1份、現場暨LINE
    對話翻拍照片14幀及中埔分局同仁派出所扣押筆錄、扣押物
    品目錄表在卷可憑(見警卷第12頁至第25頁)，足認被告任意
    性自白與事實相符，此部分事實應可認定。本件事證明確，
    應依法論科。
三、論罪科刑
(一)又按依行政院環境保護署訂定之「一般廢棄物回收清除處理
    辦法」第2條規定，所謂「貯存」，指一般廢棄物於回收、
    清除、處理前，放置於特定地點或貯存容器、設施內之行為
    ；「清除」則指1、收集、清運：指以人力、清運機具將一
    般廢棄物自產生源運輸至處理場（廠）之行為，2、轉運：
    指以清運機具將一般廢棄物自產生源運輸至轉運設施或自轉
    運設施運輸至中間處理或最終處置設施之行為；所謂「處理
    」包含：1、中間處理；2、最終處置：指將一般廢棄物以安
    定掩埋、衛生掩埋、封閉掩埋或海洋棄置之行為；3、再利
    用；4、能源回收。是被告未領有廢棄物清除、處理許可文
    件，擅自將一般事業廢棄物載運且非法傾倒在上開土地，依
    前開說明，即已該當於「清除」廢棄物之構成要件，其再將
    上開一般事業廢棄物予以掩埋，亦係對廢棄物之「最終處置
    」，亦屬「處理」之行為。
(二)再按廢棄物清理法第46條第4款之未領有許可文件清理廢棄
    物罪，其犯罪主體，不以廢棄物清理業者為限，只要未依第
    41條第1項規定領有廢棄物清除、處理許可文件，而從事貯
    存、清除、處理廢棄物，即為該當（最高法院109年度台上
    大字第3338號大法庭裁定意旨參照）。
(三)核被告所為，係犯廢棄物清理法第46條第4款之非法清除、
    處理廢棄物罪。又按刑事法若干犯罪行為態樣，本質上原具
    有反覆、延續實行之特徵，立法時既予特別歸類，定為犯罪
    構成要件之行為要素，則行為人基於概括之犯意，在密切接
    近之一定時、地持續實行之複次行為，倘依社會通念，於客
    觀上認為符合一個反覆、延續性之行為觀念者，於刑法評價
    上，即應僅成立一罪。學理上所稱「集合犯」之職業性、營
    業性或收集性等具有重複特質之犯罪均屬之，例如經營、從
    事業務、收集、販賣、製造、散布等行為概念者是。而廢棄
    物清理法第46條第4款之犯罪，係以未依同法第41條第1項規
    定領得廢棄物清除、處理許可文件之人，作為犯罪主體，再
    依該第41條第1項前段以觀，乃謂從事廢棄物清除、處理業
    務者，應申請核發許可文件。是本罪之成立，本質上即具有
    反覆性，倘行為人基於概括之犯意，在密切接近之一定時間
    及空間內反覆從事廢棄物之清除、處理，無非執行業務所當
    然，於行為概念上，應認為包括的一罪，無連續犯或併合論
    罪可言（最高法院95年度台上字第1079號判決意旨參照）。
    被告在上開土地上，先後多次非法從事廢棄物之清除、處理
    業務，所犯基本構成要件相同之罪，且在緊密之時空下所為
    ，顯係基於單一之犯意，反覆為之，而侵害同一法益，應僅
    成立集合犯之一罪。被告與吳永義就上開犯行，有犯意聯絡
    及行為分擔，應論以共同正犯。
(四)爰依被告陳述、臺灣高等法院被告前案紀錄表、廢棄物清除
    照片及嘉義縣環境保護局110年10月26日嘉環稽第000000000
    0號函（見本院卷第13頁至第20頁、第61頁、第73頁至第76
    頁、第81頁)審酌：被告無視於環境保護對社會大眾健康、
    自然生態環境之重要，竟於土地棄置、掩埋一般事業廢棄物
    ，影響環境衛生、土地之利用，所為屬不該，然兼衡被告所
    堆置之廢棄物乃一般事業廢棄物，其危害非若具有毒性、危
    險性足以影響人體健康或污染環境之有害事業廢棄物；被告
    坦承犯行，且已清理上開土地上之廢棄物；國中肄業、未婚
    有一名子女、現與父母親同住、打零工為生，家境勉持等一
    切情狀，量處如主文所示之刑。
四、被告雖前因故意犯罪而後有期徒刑以上之宣告，然執行完畢
    5年內未曾因故意犯罪受有期徒刑以上刑之宣告，此有臺灣
    高等法院被告前案紀錄表在卷可憑（本院卷第13頁至第19頁
    ），被告一時失慮犯罪，雖屬不該，然被告犯後已坦承犯行
    且已將廢棄物清除，足見深有悔意，認被告經此偵審程序及
    罪刑宣告後，當知警惕而信無再犯之虞，因認其所受宣告之
    刑，以暫不執行為適當，爰併予宣告緩刑2年，以啟自新。
    然為使被告能於本案中深切記取教訓，強化法治之觀念，避
    免再度犯罪，並斟酌其身體健康、家庭及經濟狀況與本案犯
    罪情節，命被告於本判決確定之日起1年內，向檢察官指定
    之政府機關、政府機構、行政法人、社區或其他符合公益目
    的之機構或團體，提供120小時之義務勞務，及接受法治教
    育8 小時，併諭知於緩刑期間付保護管束，以啟自新。又被
    告如違反上開緩刑所定負擔之情節重大，足認原宣告之緩刑
    難收預期效果，而有執行刑罰之必要者，依刑法第75條之1
    第1 項之規定，得撤銷其宣告，附此敘明。
五、沒收
(一)另扣案之IPhone1支(含SIM卡1枚)，為被告所有，與吳永義
    聯繫本案清運事宜一情，業據被告於警詢自承在卷(見警卷
    第8頁)，為本件犯罪所用之物，依刑法第38條第2項宣告沒
    收。
(二)被告於本院審理時自陳：處理廢棄物取得2500元之報酬等（
    本院卷第61頁），應依刑法第38條之1第1項前段規定宣告沒
    收之，於全部或一部不能沒收或不宜執行沒收時，依同條第
    3項規定，追徵其價額。
(三)被告駕駛用以載運一般事業廢棄物之自用小貨車1台，非被
    告所有，業據被告於警詢陳稱甚詳(見警卷第8頁)及車輛詳
    細資料報表可佐(見警卷第34頁)，且無證據證明該自用小貨
    車係專為清運廢棄物所購買使用，爰不宣告沒收。
(四)至扣案及責付與吳永義之一般廢棄物共53包為案外人吳永義
    所有，業據證人吳永義於警詢中陳稱甚詳(見偵卷第53頁)，
    爰不宣告沒收。　　　　　
據上論斷，應依刑事訴訟法第299條第1項前段，廢棄物清理法第
46條第4款前段，刑法第11條前段、第28條、第74條第1項第2款
、第2項第5款、第8款、第93條第1項第2款、第38條第2項、第38
條之1第1項前段、第3項，判決如主文。
本案經檢察官柯文綾提起公訴，檢察官楊麒嘉到庭執行職務。
中　　華　　民　　國　　110 　年　　10　　月　　29　　日
                  刑事第八庭    法　官　謝其達
以上正本證明與原本無異。
如不服本判決應於收受判決後20日內向本院提出上訴書狀，並應
敘述具體理由；其未敘述上訴理由者，應於上訴期間屆滿後20日
內向本院補提理由書（均須按他造當事人之人數附繕本）「切勿
逕送上級法院」。告訴人或被害人如對於本判決不服者，應具備
理由請求檢察官上訴，其上訴期間之計算係以檢察官收受判決正
本之日期為準。
中　　華　　民　　國　　110 　年　　10　　月　　29　　日
                                書記官  林美足
附錄論罪法條：
廢棄物清理法第46條第4款
有下列情形之一者，處1年以上5年以下有期徒刑，得併科新臺幣
1千5百萬元以下罰金：
四、未依第41條第1項規定領有廢棄物清除、處理許可文件，從
    事廢棄物貯存、清除、處理，或未依廢棄物清除、處理許可
    文件內容貯存、清除、處理廢棄物。